【裁判字號】    98,上訴,330
【裁判日期】    980526
【裁判案由】    偽造文書等
【裁判全文】
臺灣高等法院臺南分院刑事判決         98年度上訴字第330號
上  訴  人  臺灣嘉義地方法院檢察署檢察官
上  訴  人
即  被  告  戌○○
上  訴  人
即  被  告  庚○○
被      告  地○○
被      告  宙○○
被      告  Ｑ○○（民國95年5月15日改名為蘇沛羚）
上列上訴人因被告等偽造文書等案件，不服臺灣嘉義地方法院97
年度訴字第759號中華民國97年12月31日第一審判決（戌○○、
庚○○部分）及97年度訴字第759號、97年度易字第705號中華民
國97年12月31日第一審判決（地○○、宙○○、Ｑ○○部分）（
起訴案號：臺灣嘉義地方法院檢察署97年度偵字第4153號、第41
54號、第4668號、第5760號，及追加起訴97年度偵字第7877號）
，檢察官及被告戌○○、庚○○分別提起上訴，本院判決如下：
    主  文
上訴駁回。
    事  實
一、戌○○於民國（下同）94年間因贓物、竊盜案件，經臺灣嘉
    義地方法院分別判處有期徒刑3月、10月，定應執行有期徒
    刑1年確定，於96年2月28日執行完畢。庚○○於95年間因竊
    盜案件，經本院維持原審法院判處有期徒刑4月之判決，駁
    回上訴確定，於96年5月12日執行完畢。詎戌○○、庚○○
    均仍不知悛改，共同基於意圖為自己不法所有，加重竊盜之
    犯意聯絡，戌○○騎乘機車搭載庚○○四處尋找適於行竊之
    機車，而於附表所示之時間、地點，由戌○○在旁把風，庚○○持其所有於客觀上足以作為兇器使用之T型扳手3支、螺
    絲起子1支，竊取如附表所示被害人及其所有之機車得手。
    戌○○、庚○○於共同竊得如附表所示機車後，將所竊得之
    機車以每部機車新臺幣（下同）5千元或6千元不等之價格，
    賣予宙○○、地○○及Ｑ○○等人，販賣所得均由其二人朋
    分花用。
二、(一)戌○○、庚○○復共同基於意圖為自己不法所有，基於加
    重竊盜之犯意聯絡，於97年5月12日至同年6月5日間某日某
    時許，戌○○騎乘機車搭載庚○○至嘉義榮民醫院（起訴書
    誤載為臺南縣永康市○○○街165巷1號前），由戌○○在旁
    把風，庚○○持其所有於客觀上足以作為兇器使用之T型扳
    手3支、螺絲起子1支，竊取子○○所有、車牌號碼317-CSU
    號機車一部得手。(二)另戌○○單獨基於偽造準私文書之犯意
    ，將上開竊得之機車引擎號碼及車身號碼磨去，再以鐵鎚及
    鋼印將該部機車上之引擎號碼及車身號碼均偽造成HN055277
    號，並供自己騎乘使用以避免警方追查，足以生損害於監理
    機關對於車輛管理之正確性及該機車所有人。
三、庚○○另於97年5月下旬某日，在臺南縣後壁鄉○○○段○
    道臺一線路旁，拾獲Ｈ○○所有、遭竊後棄置於該處之車牌
    號碼3GE-509號之車牌一面（該面車牌係於97年5月15日18時
    30分許在臺南縣永康市○○路890號前遭竊），認可供作渠
    等竊取機車時懸掛使用，竟基於意圖為自己不法所有侵占離
    本人持有之物之犯意，予以侵占入己。
四、戌○○為供渠等行竊機車時懸掛使用，竟意圖為自己不法之
    所有，基於普通竊盜犯意，於97年6月5日16時許在嘉義縣新
    港鄉菜公村菜公厝64之16號，徒手竊取Ｇ○○所持有之車牌
    號碼112-DTW號車牌一面得手。嗣於97年6月5日17時22分許
    ，戌○○騎乘上揭竊得原子○○所有原車牌號碼317-CSU號
    之機車（原車牌號碼317-CSU號被卸下改懸掛上開庚○○拾
    得之3GE-509號車牌）搭載庚○○，前往位在嘉義市○○路
    539號嘉義基督教醫院第一門診前停車場，伺機再度竊取機
    車時，為埋伏警員當場查獲，並扣得庚○○所有供竊盜所用
    之T型扳手3支、螺絲起子1支等工具，再循線查獲上情。
五、宙○○明知如附表所示之機車均為戌○○與庚○○共同竊得
    之贓車，為變賣贓車牟利，竟與其妻Ｑ○○及其兄地○○，
    共同基於故買贓物之犯意聯絡，由宙○○與戌○○電話聯絡
    約定交易時間，再由宙○○駕駛自用小客車搭載地○○及Ｑ
    ○○（並非每次均同行）一同前往位在雲林縣北港鎮台糖量
    販店旁，以每部機車5千元或6千元不等之價格向戌○○、庚○○收購如附表所示之機車得手，繼由地○○負責將所收購
    之贓車騎回渠等位在雲林縣台西鄉○○村○○路50號住處。
    宙○○為避免上開贓車易遭警方查獲，再自行將所購得之上
    開贓車騎往雲林縣台西鄉○○村○○路7巷20弄8號其所承租
    房屋內藏放。而宙○○為變賣將上開贓車，另至彰化縣溪湖
    交流道下之中古機車行向他人購得老舊且與如附表所示贓車
    相同廠牌及排氣量亦相同之合法中古機車，並將所購入之合
    法中古車向監理機關辦理驗車及申領新牌照，再分別登記過
    戶予地○○及Ｑ○○。宙○○於覓得贓車買主後，即另單獨
    基於行使偽造準私文書之犯意，在雲林縣四湖鄉林厝寮村漁
    溫工寮內，分別將如附表所示贓車之原引擎號碼及車身號碼
    予以磨去，再以烙碼工具偽造引擎號碼及車身號碼。繼利用
    新領牌照機車於一個月內辦理過戶，無需再次驗車之規定，
    而將附表所示之贓車以每部2萬6千元至2萬8千元之代價出售
    並過戶予附表所示之買主而行使偽造準私文書，足以生損害
    於監理機關對於車輛管理之正確性及各該機車之原車主及買
    受人。嗣於97年6月6日12時5分許，宙○○在雲林縣台西鄉
    ○○村○○路70號前為警查獲，並當場扣得其用以偽造引擎
    號碼之機車烙碼工具1組（含烙碼機碼模、起子、烙印燙金
    紙）。
六、案經嘉義市警察局第二分局報請臺灣嘉義地方法院檢察署檢
    察官偵查起訴。
    理  由
壹、證據能力部分：按被告以外之人於審判外之陳述，雖不符刑
    事訴訟法第159條之1至之4之規定，而經當事人於審判程序
    同意作為證據，法院審酌該言詞陳述或書面陳述作成時之情
    況，認為適當者，亦得為證據，刑事訴訟法第159條之5第1
    項定有明文。查證人即如附表所示被害人分別於警詢或檢察
    官偵查中之證述、各被告就共同被告分別於警詢及檢察官偵
    查中之證述，雖係被告以外之人於審判外之陳述，惟檢察官
    及被告分別於原審及本院審判程序（被告庚○○僅於本院準
    備程序）同意作為證據，且該等供述證據係由職司犯罪調查
    之警方或偵查之檢察官依法定正當程序作成，查無顯不可信
    之情狀，本院審酌上情認屬適當，依上開規定，自得為證據
    。
貳、被告戌○○、庚○○部分：
一、上揭關於被告戌○○、庚○○之犯罪事實部分，分據被告戌
    ○○、庚○○於原審偵審中、被告戌○○於本院審理時均坦
    承不諱，核與證人即共同被告宙○○、地○○、Ｑ○○分別
    於警詢及偵查中之證詞，證人Ｇ○○、辰○○、宇○○、Ｉ
    ○○、Ｋ○○、Ｐ○○、張春滿、亥○○、Ａ○○、Ｈ○○
    、巳○、Ｏ○○、卯○○、子○○、寅○○、酉○○、Ｄ○○、丑○○、午○○、Ｆ○○、謝彤璿、Ｂ○○、Ｅ○○、
    未○○、己○○、Ｃ○○、吳妙鳳、陳芳質、黃○○、辛○○、Ｊ○○、玄○○、戊○○、Ｌ○○、天○○、甲○○、
    乙○○、壬○○、Ｎ○○、癸○○、蔡騏宇、丁○○、張正
    霖、姚淑芳、許丁、林坤賢、林啟瑞、陳素女、鄭甲農、陳
    寶蓮、丁進雄、黃萬欽、林志賢、許清迫、蔡春美、丁麗美
    、林世宗、張靜怡、林子琦、許惠珊、蔡珊靚、許玉三、吳
    淑勤、吳高誌、林存彥、孫德志、林會統、林育佑分別於警
    詢時之證述相符，並有嘉義市警察局車輛協尋（尋獲）電腦
    輸入單40紙、被害報告單35紙、贓物認領保管單34紙、失車
    唯讀案件基本資料乙紙、嘉義市警察局第二分局搜索扣押筆
    錄、扣押物品目錄表、監視器翻拍照片13幀、電解車身號碼
    及引擎號碼照片17幀附卷可稽，復有庚○○所有供犯罪所用
    之T型扳手3支、螺絲起子1支扣案可佐，均足徵被告戌○○
    、庚○○二人上開自白確與事實相符，應係可採。另被告戌
    ○○、庚○○二人所攜帶前往如犯罪事實一、二之(一)所示時
    、地行竊所用之T型扳手3支、螺絲起子1支，其中扣案之T型
    扳手3支，2支為塑膠握柄，前端為金屬材質，分別長約19公
    分及14公分，前端磨成尖銳狀，另1支全部為金屬材質，全
    長24.5公分，質地沈重且堅硬；而扣案螺絲起子1支，全長
    19公分，握把部分9公分，前端為金屬材質，為十字型螺絲
    起子等情，均據原審當庭勘驗無訛，而上開T型扳手及螺絲
    起子既均為金屬材質，且前端均為尖銳形狀，若持以攻擊人
    身，自足成傷，俱屬兇器無疑。事證明確，被告戌○○、庚○○二人之犯行，均堪認定，應依法論科。
二、按刑法第321條第1項第3款攜帶兇器竊盜罪，係以行為人攜
    帶兇器竊盜為加重條件，此所謂兇器，其種類並無限制，凡
    客觀上足對人之生命、身體、安全構成威脅，具有危險性之
    兇器均屬之，且只須行竊時攜帶此種具有危險性之兇器為已
    足，並不以攜帶之初有行兇之意圖為必要，此觀最高法院79
    年度臺上字第5253號判例意旨闡述甚明。查被告戌○○、庚○○二人於上開犯罪事實一、二之(一)所載行竊之際，攜有客
    觀上足以作為兇器使用之T型扳手3支、螺絲起子1支，揆諸
    上開說明，上開各次行為均屬攜帶兇器竊盜無疑。次按引擎
    號碼及車身號碼係機車製造商打製在機車引擎及車身上，用
    以表示產品型式及出廠順序之標記，依習慣足以為表示其用
    意之證明，自屬刑法第220條第1項所稱之準文書。故核被告
    戌○○、庚○○上開犯罪事實一、二之(一)部分所為，均係犯
    刑法321條第1項第3款之加重竊盜罪。被告戌○○上開犯罪
    事實二之(二)所為，係犯刑法第210條之偽造私文書罪。而被
    告庚○○上開犯罪事實三部分所為，則係犯刑法337條第1項
    侵占離本人持有物罪。被告戌○○上開犯罪事實四部分，係
    犯刑法第320條第1項之竊盜罪。而被告戌○○與庚○○就上
    揭犯罪事實一、二之(一)部分攜帶兇器竊盜犯行，具有犯意聯
    絡及行為分擔，均為共同正犯。又被告戌○○、庚○○所犯
    上開各罪，犯意各別、行為分殊，應分論併罰。又被告戌○○前於94年間因贓物、竊盜案件，經臺灣嘉義地方法院分別
    判處有期徒刑3月、10月，定應執行有期徒刑1年確定，於96
    年2月28日執行完畢。庚○○於95年間因竊盜案件，經本院
    維持原審法院判處有期徒刑4月之判決，駁回上訴確定，於
    96年5月12日執行完畢之事實，有其二人之臺灣高等法院被
    告全國前案紀錄表附卷可參，渠等受有期徒刑之執行完畢5
    年內故意再犯如犯罪事實一、二、四所示有期徒刑以上之罪
    ，均為累犯，應依刑法第47條第1項規定，均加重其刑。扣
    案之T型扳手3支、螺絲起子1支，均為被告庚○○所有且係
    攜往如犯罪事實一、二之(一)所示時、地而供本件犯罪所用之
    物，業據其二人供承在卷，依刑法第38條第1項第2款宣告沒
    收。至其餘扣案物品固為被告二人所有，被告庚○○否認係
    供渠等行竊所用，且乏其他積極證據足以證明係屬供本件犯
    罪所用之物，不予宣告沒收。復按18歲以上之竊盜犯、贓物
    犯，有犯罪之習慣者，得於刑之執行前，令入勞動場所強制
    工作，竊盜犯贓物犯保安處分條例第3條第1項定有明文。被
    告戌○○前有竊盜、妨害公務、毀損、侵占遺失物等前科，
    被告庚○○前有竊盜、侵占、傷害、贓物等前科，且其二人
    之前案均甫於96年間執行完畢，均業如上述，其二人竟於短
    期內即共同再犯上開犯罪事實一、二之(一)所示之各次攜帶兇
    器竊取機車犯行，頻率甚繁且數量高達40部，並均變賣朋分
    花用，足見渠等無視刑罰制裁仍以反覆竊取他人財物作為主
    要經濟來源，足見其竊盜惡習未改，顯有犯罪習慣。審酌其
    二人有竊盜之習慣，其屢次竊盜銷贓後賺取生活費用之犯行
    性質，且上開犯罪事實二之(一)部分被告二人係共同攜帶兇器
    竊取該部機車以留供作渠等行竊犯案所用，是非令其強制工
    作不足以矯治其惡習，使其得於勞動場所習得勤勞刻苦之精
    神及謀生之技藝與能力，而認有令入勞動場所強制工作之必
    要，應依竊盜犯贓物犯保安處分條例第3條第1項規定均諭知
    於刑之執行前令入勞動場所強制工作3年，以資矯正等情。
三、原審審理結果，認被告戌○○、庚○○罪證明確，因予適用
    刑事訴訟法第273條之1第1項、第299條第1項前段、刑法第
    28條、第210條、第220條第1項、第320條第1項、第321條第
    1項第3款、第337條、第47條第1項、第42條第3項、第38條
    第1項第2款、第51條第5款，刑法施行法第1條之1第1項、第
    2項前段，竊盜犯贓物犯保安處分條例第3條第1項、第4條，
    併審酌被告戌○○係大學肄業、被告庚○○為高中肄業之智
    識程度，被告戌○○前有竊盜、妨害公務、毀損、過失傷害
    、侵占遺失物前科、被告庚○○前有竊盜、侵占、傷害、贓
    物前科之素行，再考量其二人上開犯罪事實一、二之(一)、四
    各次行竊之犯罪手段及犯罪動機、所竊得之財物價值，被告
    戌○○上開犯罪事實二之(二)偽造機車引擎號碼再騎乘該機車
    行竊之犯罪手段，不但規避警方查緝且對於監理機關之車籍
    管理正確性造成損害，另考量被告庚○○上開犯罪事實三所
    侵占遺失物之價值及其犯罪動機，以及其二人犯罪後坦承全
    部犯行，態度均稱良好等一切情狀，就被告戌○○犯罪事實
    一部分之加重竊盜罪39罪，各判處有期徒刑8月（均累犯）
    ，扣案T型扳手3支、螺絲起子1支，於各罪併予宣告沒收、
    就犯罪事實二之(一)部分之加重竊盜罪（累犯），判處有期徒
    刑1年，並應於刑之執行前，令入勞動場所強制工作3年、就
    犯罪事實二之(二)部分之偽造文書罪（累犯），判處有期徒刑
    6月、就犯罪事實四部分之竊盜罪（累犯），判處有期4月（
    沒收部分於各該罪部分併予宣告），定應執行有期徒刑2年4
    月，扣案T型扳手3支、螺絲起子1支，均沒收，並應於刑之
    執行前，令入勞動場所強制工作3年。就被告庚○○犯罪事
    實一部分之加重竊盜罪39罪，各判處有期徒刑8月（均累犯
    ）；扣案T型扳手3支、螺絲起子1支，於各罪併予宣告沒收
    、就犯罪事實二之(一)部分之加重竊盜罪（累犯），判處有期
    徒刑1年，並應於刑之執行前，令入勞動場所強制工作3年，
    扣案T型扳手3支、螺絲起子1支，均沒收、就犯罪事實三之
    侵占離本人所持有之物罪，判處罰金新臺幣1萬元，並諭知
    如易服勞役，以新臺幣1千元折算1日。併就有期徒刑部分定
    應執行有期徒刑2年2月，扣案T型扳手3支、螺絲起子1支，
    均沒收，並應於刑之執行前，令入勞動場所強制工作3年。
    次敘明公訴意旨另以：被告戌○○基於行使變造準私文書之
    犯意，偽造上開機車引擎號碼及車身號碼後復行使之，因認
    被告戌○○涉犯刑法第216條、第210條之行使變造私文書罪
    嫌。惟按犯罪事實應依證據認定之，無證據不得認定其犯罪
    事實；不能證明被告犯罪者，應諭知無罪之判決，刑事訴訟
    法第154條第2項、第301條第1項分別定有明文。又按認定不
    利於被告之事實，須依積極證據，苟積極證據不足為不利於
    被告事實之認定，即應為有利於被告之認定，更不必有何有
    利之證據，最高法院著有30年上字第816號判例可資參照。
    查公訴意旨認被告戌○○涉有行使偽造私文書罪，係以被告
    戌○○偽造上開機車引擎號碼及車身號碼後將該機車供己騎
    乘使用，然上開引擎號碼及車身號碼係隱蔽於車體內側，被
    告戌○○縱有騎乘上開經偽造引擎號碼及車身號碼之機車外
    出，其於騎乘時並無就引擎號碼及車身號碼對外有所主張之
    意思，尚非將上開偽造之引擎號碼及車身號碼持以行使，自
    難認有何行使之行為。此外，復查無其他積極證據足資證明
    被告戌○○確有公訴人所指之前揭犯行，是就此部分應認被
    告戌○○罪嫌尚有不足，自無從成立行使偽造私文書犯行，
    惟依公訴意旨既認此部分與前開起訴部分並經本院論罪科刑
    部分，屬實質上一罪關係，故就此部分，不另為無罪之諭知
    等情。本院經核，原判決就被告戌○○、庚○○部分，認事
    用法俱無不合，量刑亦稱妥適。
四、檢察官上訴，以原判決就被告戌○○所犯上開共42罪分別各
    判處有期徒刑，但定應執行刑僅為有期徒刑2年4月（按原判
    決並諭知應於刑之執行前，令入勞動場所強制工作3年）、
    就被告庚○○所犯上開共40罪分別各判處有期徒刑，但定應
    執行刑僅為有期徒刑2年2月（不包括侵占離本人持有之物之
    犯行部分，且原判決並諭知應於刑之執行前，令入勞動場所
    強制工作3年），認所定應執行刑顯然過輕而有不當云云。
    查原判決就被告戌○○所犯上開共42罪，分別各判處有期徒
    刑，並定應執行刑為有期徒刑2年4月、就被告庚○○所犯上
    開共40罪，分別各判處有期徒刑，並定應執行刑為有期徒刑
    2年2月，本院審核原判決就被告戌○○、被告庚○○就其所
    犯上開所定應執行刑，均合於刑法第51條第5款「宣告多數
    有期徒刑者，於各刑中之最長期以上，各刑合併之刑期以下
    ，定其刑期」之規定，且所定應執行刑就被告戌○○者為「
    有期徒刑2年4月」、就被告庚○○者為「有期徒刑2年2月」
    ，並均宣告各應於刑之執行前，令入勞動場所強制工作3年
    ，顯非輕縱，是檢察官就此部分之上訴難認為有理由。另被
    告戌○○、庚○○上訴均以其二人於犯後配合檢警偵辦，供
    出贓車之去向，於原審坦白承認，犯後態度良好，原判決竟
    宣告其等各應於刑之執行前令入勞動場所強制工作3年之保
    安處分，為屬不當，請求撤銷原審宣告之保安處分云云。查
    原判決係考量被告二人屢次竊盜銷贓後賺取生活費用之犯行
    性質，且上開犯罪事實二之(一)部分被告二人係共同攜帶兇器
    竊取該部機車以留供作渠等行竊犯案所用，顯有犯罪之習慣
    ，非令其強制工作不足以矯治其惡習，並使其得於勞動場所
    習得勤勞刻苦之精神及謀生之技藝與能力，乃認有令入勞動
    場所強制工作之必要，而依竊盜犯贓物犯保安處分條例第3
    條第1項規定均諭知於刑之執行前令入勞動場所強制工作3年
    ，以資矯正等情，已詳為敘明。本院審核被告二人均係民國
    73年次出生之人，年輕力壯，不思勤奮工作，又被告戌○○
    於未滿18歲之少年時期，即有多件竊盜非行紀錄，於92年間
    因公共危險罪經臺灣嘉義地方法院判處有期徒刑7月緩刑2年
    確定，於94年間分別因妨害公務罪經臺灣臺南地方法院判處
    有期徒刑4月、因過失傷害罪經臺灣屏東地方法院判處有期
    徒刑4月確定，另於94年間因贓物、竊盜等案件，經臺灣嘉
    義地方法院分別判處有期徒刑3月、10月，定應執行刑為有
    期徒刑1年確定，並於96年2月28日執行完畢；被告庚○○於
    未滿18歲之少年時期，即有恐嚇取財、竊盜之非行紀錄，於
    94年間因竊盜罪經臺灣臺南地方法院判處有期徒刑4月確定
    ，於95年間因傷害案經臺灣臺南地方法院判處有期徒刑2月
    確定，於95年間因竊盜案經臺灣嘉義地方法院判處有期徒刑
    4月，上訴後由本院以95年度上易字第373號駁回上訴確定，
    並於96年5月12日執行完畢等情，有被告二人前案紀錄表在
    卷可憑，足見被告二人確有犯罪之習慣，非令其強制工作不
    足以矯治其惡習，並於勞動場所習得勤勞刻苦之精神及謀生
    之技藝與能力，原審認有令被告二人入勞動場所強制工作之
    必要，而均諭知應於刑之執行前令入勞動場所強制工作3年
    ，即屬允洽，從而被告戌○○、庚○○二人之上訴均無所據
    。是此部分檢察官及被告戌○○、庚○○之上訴均不足採，
    其等上訴為無理由，均應駁回。另被告庚○○經合法傳喚，
    無正當理由不到庭，爰不待其陳述逕行判決。
、被告宙○○、地○○、Ｑ○○部分：
一、上揭犯罪事實五部分，迭據被告宙○○、地○○、Ｑ○○於
    原審偵審中及本院審理時均坦承不諱，核與證人即同案被告
    戌○○、庚○○分別於警詢及偵查中之證詞，證人Ｇ○○、
    辰○○、宇○○、Ｉ○○、Ｋ○○、Ｐ○○、張春滿、亥○○、Ａ○○、Ｈ○○、巳○、Ｏ○○、卯○○、子○○、寅
    ○○、酉○○、Ｄ○○、丑○○、午○○、Ｆ○○、謝彤璿
    、Ｂ○○、Ｅ○○、未○○、己○○、Ｃ○○、丙○○、陳
    芳質、黃○○、辛○○、Ｊ○○、玄○○、戊○○、Ｌ○○
    、天○○、甲○○、乙○○、壬○○、Ｎ○○、癸○○、蔡
    騏宇、丁○○、張正霖、姚淑芳、許丁、林坤賢、林啟瑞、
    陳素女、鄭甲農、陳寶蓮、丁進雄、黃萬欽、林志賢、許清
    迫、蔡春美、丁麗美、林世宗、張靜怡、林子琦、許惠珊、
    蔡珊靚、許玉三、吳淑勤、吳高誌、林存彥、孫德志、林會
    統、林育佑分別於警詢時證述之情節相符，並有嘉義市警察
    局車輛協尋（尋獲）電腦輸入單40紙、被害報告單35紙、贓
    物認領保管單34紙、失車唯讀案件基本資料乙紙、嘉義市警
    察局第二分局搜索扣押筆錄、扣押物品目錄表32份、監視器
    翻拍照片13幀及電解車身號碼及引擎號碼照片17幀附卷可稽
    ，復有被告宙○○所有供偽造機車引擎號碼及車身號碼所用
    之機車烙碼工具1組（含烙碼機碼模、起子、烙印燙金紙）
    扣案可佐，均足徵被告三人上開自白確與事實相符，應係可
    採。本件事證明確，被告三人上開犯行均至堪認定，均應依
    法論科。
二、按引擎號碼及車身號碼係機車製造商打製在機車引擎及車身
    上，用以表示產品型式及出廠順序之標記，依習慣足以為表
    示其用意之證明，自屬刑法第220條第1項所稱之準文書。而
    偽造機車之引擎號碼，係附著於該機車上，故於出售偽造引
    擎號碼之機車時，若曾明示或默示主張該機車來源正當無虞
    ，致買受人誤信該機車來源正當，自應認其已有隱含主張該
    機車之引擎號碼為真正之意（最高法院84年度台上字第4200
    號判決參照）。核被告宙○○、地○○、Ｑ○○上開收購如
    附表所示之贓車所為，均係犯刑法第349條第2項之故買贓物
    罪；而被告宙○○單獨偽造如附表所示機車之引擎號碼，再
    將偽造引擎號碼後之贓車變賣，核其此部分所為則均係犯刑
    法第216條、第220條第1項、第210條之行使偽造私文書罪。
    被告宙○○偽造私文書之低度行為，為行使之高度行為所吸
    收，不另論罪。而被告宙○○、地○○、Ｑ○○間就上開故
    買贓物犯行，具有犯意聯絡及行為分擔，均為共同正犯。又
    被告宙○○、地○○、Ｑ○○所犯上開各罪，犯意各別、行
    為分殊，均應分論併罰。
三、原審審理結果，認被告宙○○、地○○、Ｑ○○罪證明確，
    因予適用刑事訴訟法第273條之1第1項、第299條第1項前段
    、刑法第28條、第216條、第220條第1項、第220條、第349
    條第2項、第38條第1項第2款、第51條第5款、第74條第1項
    第1款、第2項第5款、第93條第1項第2款，刑法施行法第1條
    之1第1項、第2項前段，併爰審酌被告宙○○係高中肄業、
    被告地○○為國中畢業、被告Ｑ○○為高中肄業之智識程度
    ，被告宙○○、地○○、Ｑ○○均無前科之素行，再考量被
    告三人故買贓車之數量及價值；被告宙○○偽造機車引擎號
    碼再將贓車出售以行使之犯罪手段，不但規避警方查緝且對
    於監理機關之車籍管理正確性造成損害；另考量被告宙○○
    為故買贓車之造意者，不但負責與同案被告戌○○聯絡，亦
    負責指揮被告地○○、Ｑ○○進行贓車處理事宜，確為本件
    犯行之主要支配者，是其惡性顯較其餘被告地○○、Ｑ○○
    為重；再衡酌被告地○○每次均負責為被告宙○○將所購入
    之贓車騎乘返回渠等住處且提供證件予被告宙○○作為車籍
    登記以便於銷贓，相較於被告Ｑ○○並非每次均一同前往購
    買贓車，僅提供證件予被告宙○○並代其辦理車籍登記以便
    銷贓，被告地○○之參與程度則亦較被告Ｑ○○為深，然念
    及被告三人犯罪後均坦承全部犯行，渠等接受裁判態度均稱
    良好等一切情狀，就被告宙○○所犯故買贓物罪39罪，各判
    處有期徒刑4月、所犯行使私文書罪39罪各處有期徒刑5月，
    扣案之機車烙碼工具1組於各行使私文書罪沒收，定應執行
    有期徒刑1年10月，扣案之機車烙碼工具1組於各行使私文書
    罪沒收。就被告地○○所犯故買贓物罪39罪，各判處有期徒
    刑3月，定應執行有期徒刑1年。就被告Ｑ○○所犯故買贓物
    罪39罪，各判處有期徒刑2月，定應執行有期徒刑10月。併
    敘明扣案之機車烙碼工具1組（含烙碼機碼模、起子、烙印
    燙金紙）均為被告宙○○所有，且係其偽造引擎號碼所用之
    物，業據其供承在卷，依刑法第38條第1項第2款宣告沒收，
    及敘明被告Ｑ○○前未曾因故意犯罪受有期徒刑以上刑之宣
    告，有臺灣高等法院被告前案紀錄乙份附卷可憑，其素行尚
    稱良好，且此次係因其夫（即被告宙○○）指示而參與上開
    犯行，惟涉案程度較諸同案被告宙○○、地○○為淺，被告
    Ｑ○○事後亦坦認犯行，深表悔悟，堪認此次係因一時失慮
    ，初罹刑典，經此之偵查審判，當知所警惕，信無再犯之虞
    ，從而，認其所宣告之刑，以暫不執行為適當，併予宣告緩
    刑2年，以啟自新，惟被告Ｑ○○故意犯罪，法紀觀念淡薄
    ，故責令被告Ｑ○○於本判決確定之日起1年內向指定之公
    益團體或社區提供1百小時之義務勞務，並於緩刑期間付保
    護管束，以觀後效等情。本院經核原判決就被告宙○○、地
    ○○、Ｑ○○部分，認事用法俱無不合，量刑亦稱妥適。
四、檢察官上訴，以原判決就被告宙○○所犯上開共78罪分別各
    判處有期徒刑，但定應執行刑僅為有期徒刑1年10月、就被
    告地○○所犯上開共39罪分別各判處有期徒刑，但定應執行
    刑僅為有期徒刑1年，就被告Ｑ○○所犯上開共39罪分別各
    判處有期徒刑，但定應執行刑僅為有期徒刑10月，認所定應
    執行刑顯然過輕而有不當云云。查原判決就被告宙○○所犯
    上開共78罪分別各判處有期徒刑，並定應執行刑為有期徒刑
    1年10月、就被告地○○所犯上開共39罪分別各判處有期徒
    刑，並定應執行刑為有期徒刑1年，就被告Ｑ○○所犯上開
    共39罪分別各判處有期徒刑，並定應執行刑為有期徒刑10月
    。本院審核原判決就上開被告三人就其所犯上開之罪所定應
    執行刑，就被告戌○○為「有期徒刑1年10月」、就被告庚○○為「有期徒刑1年」、就被告Ｑ○○為「有期徒刑10月
    」，均合於刑法第51條第5款「宣告多數有期徒刑者，於各
    刑中之最長期以上，各刑合併之刑期以下，定其刑期」之規
    定，按在民國95年6月30日刑法第56條連續犯規定刪除失效
    前，被告宙○○上開犯行應僅係犯「共同連續故買贓物罪」
    及「連續行使偽造私文書」2罪，而非78罪，被告地○○、
    Ｑ○○上犯行，應僅係各犯「共同連續故買贓物罪」1罪，
    而非39罪，且其等被查獲後坦承犯行，配合檢警辦案而查明
    上情，並非每犯一案被查獲後再犯又被查獲，審酌其三人以
    往素行尚佳，此觀卷附其等之前案紀錄，並無因犯案被判刑
    確定之前科即明，是依本案犯罪之情節，尚不應以機械化之
    一定百分比以累加其刑度，否則定應執行刑之結果將比傷害
    致死、持槍危害社會治安者之刑度為重，即非允洽。查原判
    決已審酌上開被告三人不同之情節量刑並定其應執行刑（參
    見原判決第4頁第4至16行）。另被告Ｑ○○與同案告宙○○
    係夫妻關係，現育有1女（96年6月13日生），有其戶口名簿
    影本在卷可佐，並敘明被告Ｑ○○事後亦坦認犯行，深表悔
    悟，堪認此次係因一時失慮，初罹刑典，經此之偵查審判，
    當知所警惕，信無再犯之虞，從而，認其所宣告之刑，以暫
    不執行為適當，併予宣告緩刑2年，以啟自新，惟被告Ｑ○○故意犯罪，法紀觀念淡薄，故責令被告Ｑ○○於本判決確
    定之日起1年內向指定之公益團體或社區提供1百小時之義務
    勞務，並於緩刑期間付保護管束，以觀後效等情。本院經核
    ，原判決就被告宙○○、地○○、Ｑ○○部分，認事用法俱
    無不合，量刑亦稱妥適，是檢察官此部分之上訴為無理由，
    應予駁回。
據上論斷，應依刑事訴訟法第368條、第371條，判決如主文。
本案經檢察官林炎昇到庭執行職務。
中    華    民    國    98    年    5     月    26    日
                  刑事第一庭    審判長法  官  黃崑宗
                                      法  官  夏金郎
                                      法  官  王明宏
以上正本證明與原本無異。
被告戌○○所犯偽造私文書、被告宙○○所犯行使偽造私文書部
分，其二人及檢察官，如不服本判決應於收受送達後10日內向本
院提出上訴書狀，其未敘述上訴理由者，並得於提起上訴後10日
內向本院補提理由書（均須按他造當事人之人數附繕本）「切勿
逕送上級法院」。
其餘部分不得上訴。
其餘被告部分，均不得上訴。
                                      書記官  黃全忠
中    華    民    國    98    年    5     月    26    日
附表：
┌──┬────┬───┬──────────────┬───────┬───────┬────┐
│編號│車牌號碼│被害人│失竊時間、地點              │ 原引擎號碼   │偽造之引擎號碼│贓車買主│
├──┼────┼───┼──────────────┼───────┼───────┼────┤
│1   │MBD─801│林育仟│時間：97年3月19日11時20分許 │SA25AX-225112 │不詳          │不詳    │
│    │        │辰○○│地點：嘉義基督教醫院停車場  │              │              │        │
├──┼────┼───┼──────────────┼───────┼───────┼────┤
│2   │631─CBG│宇○○│時間：97年3月24日12時30分許 │4TE-487971    │不詳          │不詳    │
│    │        │      │地點：嘉義基督教醫院停車場  │              │              │        │
├──┼────┼───┼──────────────┼───────┼───────┼────┤
│3   │MAN─412│朱柏錡│時間：97年4月4日20時17分許  │4TF-031681    │不詳          │不詳    │
│    │        │Ｉ○○│地點：嘉義基督教醫院停車場  │              │              │        │
├──┼────┼───┼──────────────┼───────┼───────┼────┤
│4   │060─BYV│Ｋ○○│時間：97年4月10日18時       │E390E─185843 │4UF─03833    │張正霖  │
│    │        │      │地點：嘉義市○○路600號前   │              │              │        │
├──┼────┼───┼──────────────┼───────┼───────┼────┤
│5   │971─BDG│Ｐ○○│時間：97年4月14日15時15分許 │SE25AA─115495│GY6C─533058  │姚淑芳  │
│    │        │      │地點：嘉義基督教醫院停車場  │              │              │        │
├──┼────┼───┼──────────────┼───────┼───────┼────┤
│6   │163─BYR│申○○│時間：97年4月27日8時30分許  │SA25GM-149115 │不詳          │不詳    │
│    │        │      │地點：嘉義基督教醫院停車場  │              │              │        │
├──┼────┼───┼──────────────┼───────┼───────┼────┤
│7   │2HE─111│亥○○│時間：97年5月6日15時30分許  │DN020838      │不詳          │不詳    │
│    │        │      │地點：嘉義基督教醫院停車場  │              │              │        │
├──┼────┼───┼──────────────┼───────┼───────┼────┤
│8   │662─BYU│Ａ○○│時間：97年5月19日15時55分許 │SD25YA-121682 │不詳          │不詳    │
│    │        │      │地點：嘉義基督教醫院停車場  │              │              │        │
├──┼────┼───┼──────────────┼───────┼───────┼────┤
│9   │777─DTY│巳○  │時間：97年5月27日13時40分許 │E3BH2E-101772 │不詳          │不詳    │
│    │        │      │地點：嘉義市○○路437號前   │              │              │        │
├──┼────┼───┼──────────────┼───────┼───────┼────┤
│10  │757─DTY│Ｏ○○│時間：97年5月30日22時4分許  │E390E-373040  │不詳          │不詳    │
│    │        │      │地點：嘉義市○○路577號前   │              │              │        │
├──┼────┼───┼──────────────┼───────┼───────┼────┤
│11  │517─DTY│卯○○│時間：97年5月27日16時30分許 │E383E-163191  │不詳          │不詳    │
│    │        │      │地點：嘉義縣民雄鄉○○路○段│              │              │        │
│    │        │      │      117號前               │              │              │        │
├──┼────┼───┼──────────────┼───────┼───────┼────┤
│12  │050─CBQ│寅○○│時間：97年5月26日20時許     │KK947695      │KK058428      │不詳    │
│    │        │      │地點：臺南縣鹽水鎮○○路178 │              │              │        │
│    │        │      │      號前                  │              │              │        │
├──┼────┼───┼──────────────┼───────┼───────┼────┤
│13  │175─DTY│酉○○│時間：97年6月5日18時許      │SE30AA─110430│GY6D─791120  │許雪    │
│    │        │      │地點：嘉義市○○路552號前   │              │              │        │
├──┼────┼───┼──────────────┼───────┼───────┼────┤
│14  │807─BEU│Ｄ○○│時間：97年5月14日20時42分許 │DN038669      │HG103196      │曾明珠  │
│    │        │      │地點：嘉義市○○路686號前   │              │              │        │
├──┼────┼───┼──────────────┼───────┼───────┼────┤
│15  │807─BYV│丑○○│時間：97年3月3日15時45分許  │E390E─185733 │4UF─007013   │林明聰  │
│    │        │      │地點：嘉義市○○路與宣信街口│              │              │        │
├──┼────┼───┼──────────────┼───────┼───────┼────┤
│16  │857─BLZ│午○○│時間：97年3月17日15時許     │SD25YA─123176│SA52AZ─201113│不詳    │
│    │        │      │地點：嘉義市市○街10之1號前 │              │              │        │
├──┼────┼───┼──────────────┼───────┼───────┼────┤
│17  │260─CSK│Ｆ○○│時間：97年5月26日21時30分許 │SE25AA─128801│SD25AB─103497│許丁    │
│    │        │      │地點：嘉義市○○街279號前   │              │              │        │
├──┼────┼───┼──────────────┼───────┼───────┼────┤
│18  │026─CAS│Ｍ○○│時間：97年3月3日16時40分許  │KJ021208      │FG503378      │林坤賢  │
│    │        │      │地點：嘉義縣朴子市○○路○段 │              │              │        │
│    │        │      │      51號前                │              │              │        │
├──┼────┼───┼──────────────┼───────┼───────┼────┤
│19  │259─CBM│Ｂ○○│時間：97年4月25日20時30分許 │DN023699      │HG058746      │林啟瑞  │
│    │        │      │地點：臺南縣鹽水鎮○○路143 │              │              │        │
│    │        │      │      號前                  │              │              │        │
├──┼────┼───┼──────────────┼───────┼───────┼────┤
│20  │811─CAP│Ｅ○○│時間：96年12月19日12時許    │SE25AA─108942│GY6C3─113886 │陳素女  │
│    │        │      │地點：臺南縣鹽水鎮○○路某處│              │              │        │
├──┼────┼───┼──────────────┼───────┼───────┼────┤
│21  │5HR─967│未○○│時間：97年3月3日13時30分許  │E394E─115200 │4JK─705188   │鄭甲農  │
│    │        │      │地點：嘉義縣太保市○○○路東│              │              │        │
│    │        │      │      段360號前             │              │              │        │
├──┼────┼───┼──────────────┼───────┼───────┼────┤
│22  │636─CBQ│己○○│時間：97年4月10日12時30分許 │E390E─192729 │5CP─201208   │陳寶蓮  │
│    │        │      │地點：嘉義市○○路395號前   │              │              │        │
├──┼────┼───┼──────────────┼───────┼───────┼────┤
│23  │917─BYX│Ｃ○○│時間：97年2月1日21時30分許  │E390E─193405 │5CP─304506   │丁黃彩鳳│
│    │        │      │地點：嘉義市○○路97號前    │              │              │        │
├──┼────┼───┼──────────────┼───────┼───────┼────┤
│24  │3HE─877│丙○○│時間：96年12月18日23時20分許│E390E-184771  │5CP-107319    │黃上軒  │
│    │        │      │地點：嘉義市○○路303號前   │              │              │        │
├──┼────┼───┼──────────────┼───────┼───────┼────┤
│25  │185─DTZ│陳芳質│時間：97年5月1日23時許      │SE25AA─135575│SA25AZ─201113│林志賢  │
│    │        │      │地點：嘉義市○○街與光彩街口│              │              │        │
├──┼────┼───┼──────────────┼───────┼───────┼────┤
│26  │689─CSY│黃○○│時間：97年5月19日16時30分許 │E390E─363292 │4UF─027395   │許清泉  │
│    │        │      │地點：臺南縣新營市○○路251 │              │              │        │
│    │        │      │      號後方                │              │              │        │
├──┼────┼───┼──────────────┼───────┼───────┼────┤
│27  │163─CBW│林梁淑│時間：97年1月15日20時20分許 │E373E─210293 │4CW─091525   │蔡春美  │
│    │        │勤    │地點：嘉義市○○路○段461號前│              │              │        │
├──┼────┼───┼──────────────┼───────┼───────┼────┤
│28  │862─CSK│Ｊ○○│時間：97年3月17日12時10分許 │SE25AA─132620│ST25BA─241543│丁麗美  │
│    │        │      │地點：嘉義縣太保市○○路○段│              │              │        │
│    │        │      │      30號前                │              │              │        │
├──┼────┼───┼──────────────┼───────┼───────┼────┤
│29  │856─CSY│玄○○│時間：97年3月17日14時39分許 │E390E─363275 │4KX─210779   │張永春  │
│    │        │      │地點：嘉義市○○路399號前   │              │              │        │
├──┼────┼───┼──────────────┼───────┼───────┼────┤
│30  │052─CHS│戊○○│時間：97年4月14日20時30分許 │DN042738      │FG459374      │林世宗  │
│    │        │      │地點：嘉義市○○○路151號   │              │              │        │
├──┼────┼───┼──────────────┼───────┼───────┼────┤
│31  │557─BYW│Ｌ○○│時間：97年3月4日            │E390E─188993 │4KX─208692   │張靜怡  │
│    │        │      │地點：嘉義市○○路248號前   │              │              │        │
├──┼────┼───┼──────────────┼───────┼───────┼────┤
│32  │808─CFW│天○○│時間：97年4月14日15時許     │SE30AA─100716│GY6E─227867  │林子琦  │
│    │        │      │地點：嘉義縣某處            │              │              │        │
├──┼────┼───┼──────────────┼───────┼───────┼────┤
│33  │859─DTY│甲○○│時間：97年5月12日7時45分許  │E373E─170560 │4TE─534856   │許惠珊  │
│    │        │      │地點：嘉義市○○路80號前    │              │              │        │
├──┼────┼───┼──────────────┼───────┼───────┼────┤
│34  │N8M─691│乙○○│時間：97年3月19日11時50分許 │E373E─137215 │4TF─045625   │鄭智仁  │
│    │        │      │地點：嘉義市○○路537之52號 │              │              │        │
├──┼────┼───┼──────────────┼───────┼───────┼────┤
│35  │009─BYX│壬○○│時間：97年3月17日17時30分許 │5SK─638517   │4KX─147276   │吳秀真  │
│    │        │      │地點：嘉義市○○路與民生北路│              │              │        │
│    │        │      │      路口                  │              │              │        │
├──┼────┼───┼──────────────┼───────┼───────┼────┤
│36  │528─BDJ│Ｎ○○│時間：97年3月3日16時30分許  │KK898530      │KK0292        │吳淑琴  │
│    │        │      │地點：嘉義市○○路366號     │              │              │        │
├──┼────┼───┼──────────────┼───────┼───────┼────┤
│37  │063─BWM│癸○○│時間：96年11月17日20時20分許│E394E─117918 │4HP─377079   │黃秀鑾  │
│    │        │      │地點：嘉義市○○路165號     │              │              │        │
├──┼────┼───┼──────────────┼───────┼───────┼────┤
│38  │P9A─531│蔡騏宇│時間：96年11月20日8時許     │RB116311      │FG554485      │林存彥  │
│    │        │      │地點：嘉義市○○路505號前   │              │              │        │
├──┼────┼───┼──────────────┼───────┼───────┼────┤
│39  │698─CAY│丁○○│時間：96年12月18日17時17分許│E390E─182545 │5CP─203292   │孫德志  │
│    │        │      │地點：嘉義市○○路431號前   │              │              │        │
└──┴────┴───┴──────────────┴───────┴───────┴────┘
附錄本判決論罪科刑法條：
中華民國刑法第216條：
行使第210條至第215條之文書者，依偽造、變造文書或登載不實
事項或使登載不實事項之規定處斷。
中華民國刑法第210條：
偽造、變造私文書，足以生損害於公眾或他人者，處5年以下有
期徒刑。
中華民國刑法第220條第1項：
在紙上或物品上之文字、符號、圖畫、照像，依習慣或特約，足
以為表示其用意之證明者，關於本章及本章以外各罪，以文書論
。
中華民國刑法第320條第1項：
意圖為自己或第三人不法之所有，而竊取他人之動產者，為竊盜
罪，處5年以下有期徒刑、拘役或5百元以下罰金。
中華民國刑法第321條第1項：
犯竊盜罪而有左列情形之一者，處6月以上、5年以下有期徒刑：
一、於夜間侵入住宅或有人居住之建築物、船艦或隱匿其內而犯
    之者。
二、毀越門扇、牆垣或其他安全設備而犯之者。
三、攜帶兇器而犯之者。
四、結夥三人以上而犯之者。
五、乘火災、水災或其他災害之際而犯之者。
六、在車站或埠頭而犯之者。
中華民國刑法第337條：
意圖為自己或第三人不法之所有，而侵占遺失物、漂流物或其他
離本人所持有之物者，處5百元以下罰金。


司法院資訊處製作；財團法人民間司法改革基金會備份。
